【裁判字號】    98,消債抗,629
【裁判日期】    981231
【裁判案由】    聲請更生程序
【裁判全文】
臺灣高雄地方法院民事裁定           98年度消債抗字第629號
抗  告  人  甲○○
上列抗告人聲請更生事件，對於民國98年12月7 日本院98年度消
債更字第1269號駁回裁定提起抗告，本院管轄之第二審合議庭裁
定如下：
  主  文
抗告駁回。
抗告費用新臺幣壹仟元由抗告人負擔。
  理  由
一、本件抗告意旨略以：抗告人平均每月薪資新臺幣（下同）94
    ,557元，債權人因抗告人薪資優渥，寧以強制執行方式執行
    其薪資，不與抗告人協商。惟若債權人持續強制執行，不降
    低18% 之週年利率，該執行所得僅足清償每月利息，本金部
    份無法受償，抗告人絕無可能於65歲法定退休年齡屆滿時完
    全清償積欠債務，該當消費者債務清理條例第三條有不能清
    償債務或有不能清償之虞之要件，爰依法提起抗告。併聲明
    ：原裁定廢棄，准予裁定開始更生程序等語。
二、按「為使負債務之消費者得依本條例所定程序清理其債務，
    以調整其與債權人及其他利害關係人之權利義務關係，保障
    債權人之公平受償，謀求消費者經濟生活之更生及社會經濟
    之健全發展，特制定本條例」；「債務人不能清償債務或有
    不能清償之虞者，得依本條例所定更生或清算程序，清理其
    債務」；「債務人對於金融機構因消費借貸、自用住宅借款
    、信用卡或現金卡契約而負債務，在聲請更生或清算前，應
    提出債權人清冊，以書面向最大債權金融機構請求協商債務
    清償方案，並表明共同協商之意旨。」；消費者債務清理條
    例第1 條、第3 條、第151 條第1 項分別定有明文。消費者
    債務清理條例立法本意乃為助陷於經濟上困境之消費者跳脫
    惡性循環之債務窘境，並避免衍生嚴重之社會問題及維持安
    定之社會經濟秩序，故提供有更生或清算之程序二種手段供
    債務人重整其債務，妥適調整其與各相關債權人等間之權利
    義務關係，以謀求消費者經濟生活之更生機會，從而健全社
    會經濟發展。然私法上之債之關係，立基於當事人間之信賴
    關係，為今社會經濟發展所繫，故當事人循法追求己利之際
    ，亦應慮及對造權益，並需考量該債之關係在社會上之輕重
    ，且基於誠實及信用之原則，行使其債權及履行其債務，故
    債務人之消費者欲以上開條例調整債務關係時，自應以誠信
    原則為準繩，故法院僅得於聲請人實有不能清償債務或有不
    能清償之虞時，且在債權人與債務人於真切協商未果之後，
    始得居中介入兩造間為解決債務關係之仲裁，以免有心之人
    藉此條例而恣意圖謀脫免債務，嚴重破壞經濟流通，陷社會
    於道德危險之動盪，使融資之人因信用緊縮而無法貸得款項
    ，徒增社會經濟動亂。
三、經查：
  （一）本件抗告人積欠合作金庫銀行、台灣銀行、新光銀行、
    中國信託銀行、上海銀行、玉山銀行、台新銀行及黃莉柔債
    務7, 931,282元，其中積欠合作金庫銀行2,144,000 元之房
    屋貸款，房屋貸款於名義上雖屬債務，於實質上乃屬抗告人
    藉由按期繳納貸款而逐期累積個人資產，惟抗告人於經濟困
    頓之際，本應選擇適當處分其資產以減輕債務負擔，斷無允
    許其繼續負擔高額之房屋貸款及房屋稅、地價稅等支出而仍
    持續累積其個人資產之理，又本件房屋貸款屬有擔保之債權
    ，合作金庫銀行得藉行抵押權滿足債權，故抗告人因信用卡
    、消費借款以及保證債務而積欠金融機構共5,787,282 元，
    合先敘明。
  （二）抗告人平均每月收入為94,557元，每月生活必要支出應
    為20,386元（高雄市最低生活費標準10,708元＋公保費949
    元＋健保費789 元＋退輔離職金3,185 元＋所得稅4,755 元
    ＝20,386元），每月收入餘額為74,171元，準此抗告人清償
    至79期後，於強制退休年齡屆至前，抗告人所負之債務可全
    數清償完畢（計算式：578萬7,282 元÷74,171元＝78.02期
    ），是以抗告人陳稱依其每月收入餘額無法於法定退休年齡
    屆滿時清償完畢，而謂有不能清償債務之情事，自不足採。
  （三）就抗告人執債權人方利率過高，致每月清償時無法本利
    共同攤還，不可能全數清償債務等語置辯，查抗告人之債權
    人非皆為金融機構，尚有私人間債權債務關係，並非所有債
    權皆依抗告人陳稱週年利率18% 計算利息，故此等主張，洵
    不足採。
  （四）又抗告人希冀本院通知債權人等以利其與債權人協商，
    惟契約當事人間法律關係適用私法自治原則，協商並非債權
    人之義務，本院無權強制債權人等與債務人協商，併此敘明
    。
四、據上論結，本件抗告為無理由，依消費者債務清理條例第15
    條、民事訴訟法第495 條之1 第1 項、第449 條第1 項、第
    95條、第78條，裁定如主文。
中    華    民    國    98    年    12    月    31    日
                      臺灣高雄地方法院鳳山分庭
                          審判長法  官  楊富強
                                法  官  林意芳
                                法  官  何悅芳
以上正本證明與原本無異。
本裁定不得再抗告。
中    華    民    國    98    年    12    月    31    日
                                書記官  陳俐嫺

司法院資訊處製作；財團法人民間司法改革基金會備份。
